【裁判字號】    91,簡上,134
【裁判日期】    920514
【裁判案由】    恐嚇
【裁判全文】
臺灣士林地方法院刑事判決                      九十一年度簡上字第一三四號
    聲  請  人  臺灣士林地方法院檢察署檢察官
    上  訴  人
    即  被  告  甲○○
    選任辯護人  王元勳律師
右上訴人因恐嚇案件，不服本院中華民國九十一年七月二十三日九十一年度簡字第二
０六號第一審刑事簡易判決（聲請簡易判決處刑案號：臺灣士林地方法院檢察署九十
一年度偵字第四０八號），提起上訴，本院依通常程序為第一審判決如左：
    主  文
原判決撤銷。
甲○○無罪。
    事實及理由
一、聲請意旨略以：被告甲○○與丙○○係鄰居，被告甲○○因不滿丙○○在台北市
    南港區○○街○段二八一號五樓住處頂樓加蓋房屋，於民國九十年十二月九日晚
    上十時許，至上址欲和丙○○之父乙○○理論，詎與丙○○在樓梯間發生口角爭
    執，被告甲○○遂出言恫嚇稱：「相見笑，要放火燒你家（台語）」，丙○○因
    擔心家人安危而心生畏懼，而訴請偵辦，因認被告涉犯刑法第三百零五條之恐嚇
    危害安全罪嫌云云。
二、按犯罪事實應依證據認定之，無證據不得推定其犯罪事實。又不能證明被告犯罪
    者，應諭知無罪之判決，刑事訴訟法第一百五十四條、第三百零一條第一項分別
    定有明文。次按告訴人之告訴，係以使被告受刑事訴追為目的，是其陳述是否與
    事實相符，仍應調查其他證據以資審認；又事實之認定，應憑證據，如未發現相
    當證據，或證據不足以證明，自不能以推測或擬制之方法，為裁判基礎；復認定
    犯罪事實，所憑之證據，雖不以直接證據為限，間接證據亦包括在內，然無論直
    接證據或間接證據，其為訴訟上之證明，須於通常一般之人均不致於有所懷疑，
    而得確信其為真實之程度者，始得據之為有罪之認定，倘其證明尚未達到此一程
    度，而有懷疑存在時，即無從為有罪之認定，最高法院五十二年台上字第一三０
    ０號、四十年台上字第八六號、七十六年台上字第四九八六號分別著有判例。
三、本件聲請人認被告甲○○涉犯右揭恐嚇危害安全罪嫌，無非係以告訴人丙○○之
    指訴及其父即證人乙○○之證詞為其論據。然訊據被告固坦承有與告訴人丙○○
    、證人乙○○因頂樓加蓋而爭執，惟矢口否認有為恐嚇犯行，辯稱：當時伊找仲
    介買屋之業務員丁○○前來與告訴人之父談判，過程中伊均未發言，後來告訴人
    從樓下上到六樓，態度很兇，並說：「不爽到樓下講！」，伊遂回應一句：「不
    爽，你不會放火把我家燒一燒，大家省得麻煩（台語）。」，並非恐嚇要放火燒
    告訴人家等語。
四、經查本件告訴人丙○○對於被告恐嚇之言詞，於警訊、偵查中均稱：「相假笑，
    放火燒你家。（台語）」，嗣於本院調查時則稱：「相假笑，放火把你們家燒掉
    。（台語）」（見本院九十一年十月二十九日訊問筆錄），語意雖相同，然用詞
    已有差異；嗣經證人乙○○（即告訴人之父）於本院作證時則稱被告恐嚇之詞為
    ：「相見笑，要給你拆要給你放火燒房子（台語）」，二人對被告恐嚇之用辭均
    不相同，被告是否真有該恐嚇之言詞，已有可議。次查證人乙○○對於案發時其
    所在位置，於偵查中初稱：「....我人在五樓樓梯間，聽到被告的聲音從下面傳
    過來，... 當時我太太、媳婦也在樓梯間。」等語（見偵查卷第十九頁背面），
    然於本院調查時則改稱：「孫子是站在五樓樓梯口，我們是在六樓的樓梯口，不
    是同一層樓。」等語（見本院九十一年十月二十九日訊問筆錄），二次之證詞迥
    不相同。再查對於案發時在下樓梯時談話或口角之人物，告訴人稱：「（下樓過
    程中，丁○○有無講話？）沒有。」，證人乙○○則證稱：「（他們下去後，你
    聽到是誰在談話？）我聽到我兒子、丁○○、被告在談話，還有口角。」等語，
    二人所言互異，是證人乙○○於案發當時是否確實在場耳聞，否則對於其所站之
    位置、被告之恐嚇言詞、及相關人員之談話，與告訴人所述均不相同，是告訴人
    及其所舉證人之所言，二者相核，矛盾百出，均不足採信。而證人丁○○於案發
    當時係最接近告訴人與被告之人（即下樓時被告走在前，其次為告訴人，最後為
    丁○○，每人約間隔一、二格樓梯），其乃房屋仲介，與兩造均無任何利害關係
    ，其自警訊、本院調查時，始終證稱聽到被告當時確實是說：「不爽，你不會放
    火把我家燒一燒，大家省得麻煩。（台語）」等語，核與被告所陳相符。
五、綜上各情，參互印證，被告所稱案發時伊回應告訴人一句：「不爽，你不會放火
    把我家燒一燒，大家省得麻煩（台語）。」，尚稱合於情理，堪予採信。此外，
    復查無其他積極證據足資證明被告有何恐嚇危害安全之犯行，自不能徒憑告訴人
    片面之指訴，遽入人於罪，揆諸首揭說明，既不能證明被告犯罪，爰應為其無罪
    之諭知。
六、原審就本件事實未詳予究明，即遽信告訴人及證人乙○○所為不相符合之陳述，
    而為被告有罪之認定，並予科刑，容有未洽。被告上訴意旨，否認犯行，並就此
    指摘原判決不當，求予撤銷改判，非無理由，應由本院將原判決撤銷，另為被告
    無罪之諭知。另簡易案件之上訴由地方法院管轄之第二審合議庭辦理，如認應為
    無罪判決之諭知，係屬刑事訴訟法第四百五十一條之一第四項但書第三款之情形
    ，應依同法第四百五十二條之規定，逕依第一審通常程序為無罪判決之諭知，附
    此敘明。
據上論斷，應依刑事訴訟法第四百五十五條之一第一項、第三項、第三百六十九條第
一項前段、第二項、第四百五十二條、第三百零一條第一項，判決如主文。
本案經檢察官呂文忠到庭執行職務。
中      華      民      國      九十二      年    五    月     十四     日
                                      臺灣士林地方法院刑事第一庭
                                          審判長法  官  林  清  吉
                                                法  官  江  翠  萍
                                                法  官  張  國  棟
右正本證明與原本無異。
如不服本判決，應於判決送達後十日內，向本院提出上訴狀。
                                                書記官  蔡  佳君
中      華      民      國      九十二      年    五    月     十九     日


司法院資訊處製作；財團法人民間司法改革基金會備份。
